臺灣高等法院刑事判決　　　　　　　 100年度上易字第2205號
上　訴　人　臺灣桃園地方法院檢察署檢察官
被　　　告　許清華
上列上訴人因被告贓物案件，不服臺灣桃園地方法院100 年度易
字第919號，中華民國100年8 月23日所為之第一審判決（起訴案
號：臺灣桃園地方法院檢察署100年度偵字第15055號），提起上
訴，本院判決如下：
    主  文
原判決撤銷，發回臺灣桃園地方法院。
    理  由
一、公訴意旨略以：被告許清華於民國99年2 月間，受王惠宗（
    另經臺灣南投地方法院檢察署檢察官為不起訴處分確定）委
    託修理車號LOP-050 號重型機車，許清華見該機車引擎故障
    須修理，竟基於收受贓物之犯意，於不詳之時間，在不詳地
    點，自某真實姓名年籍不詳之人處收受來路不明之引擎號碼
    RG081780號引擎一臺後（該引擎係楊佳培所有，於99年6月9
    日上午8時前某時許，在南投縣名間鄉○○村○○街202號前
    遭竊），安裝在車牌號碼LOP-050號機車上。嗣於99年7月26
    日，王惠宗騎乘前開機車在南投縣南投市○○○路22號前為
    警查獲，始知上情，因認被告涉有刑法第349條第1項之收受
    贓物罪嫌等語。
二、原判決意旨略以：本件檢察官於100年6月23日向原審提起公
    訴而繫屬原審法院時，被告籍設及居住在南投縣名間鄉竹圍
    村竹圍巷38號，除業據被告於警詢時陳述明確外，並有被告
    之個人基本資料查詢結果附卷可參，足認其住居所並非屬於
    原審管轄範圍內甚明。又本案機車係被害人楊佳培在南投縣
    名間鄉○○村○○街202 號前遭竊，該贓車係王惠宗騎乘在
    南投縣南投市○○○路22號前為警查獲，則犯罪地、結果地
    均在南投，非在原審管轄區域內，另本案於100年6月23日繫
    屬於原審院審理之時，被告雖於法務部矯正署臺北監獄執行
    ，惟其自100年5月18日為本院臺中分院盈股借提並寄押於臺
    中監獄，迄至100年6月28日將被告解還臺北監獄為止，此有
    原審100年8月18日辦理刑事案件電話紀錄查詢表含本院臺中
    分院函、借據、在監押查詢表影本及本院被告前案紀錄表及
    入出監資料附卷可佐，是斯時被告亦未在原審管轄區域內之
    監所執行或羈押，是被告於本案繫屬時之身體所在地，亦非
    在原審管轄範圍內。綜上所述，本件被告之住居所、現所在
    地及收受贓物之犯罪地、結果地，均非在原審管轄範圍內，
    原審法院自無管轄權可言。檢察官誤向原審提起公訴，揆諸
    上開規定，容有未合，爰依規定，逕為管轄錯誤之判決，並
    移送於有管轄權之臺灣南投地方法院等語。
三、按案件由犯罪地或被告之住所、居所或所在地之法院管轄，
    刑事訴訟法第5 條定有明文。此所謂被告所在地，係以起訴
    而案件繫屬法院之時被告所在之地為準，又此所在之原因不
    論係屬自由或強制，皆所不問，被告服刑監所之所在地法院
    自係有管轄權之法院。又在甲地服刑中之受刑人，如經移監
    解交乙地監獄執行而除其名籍，固可認該甲地已非被告之所
    在地，惟倘暫時離監，例如戒護就醫及借提暫押而暫時離開
    甲地等情形，甲地之監獄，並未解除該受刑人在監服刑之名
    籍，且因故借提期間復長短不一，甚至有一、二日即解還之
    情形，而借提原因消滅後，除另有事由，即應解還原監所服
    刑，是受刑人被借提暫押他處時，亦不能認其原服刑之監所
    所在地法院係當然無管轄權（最高法院著有99年台上字第29
    2 號判決意旨可資參照）。
四、經查，
（一）本件檢察官於100年6月23日對被告向原審提起公訴而繫屬
      原審時，被告籍設及居住在南投縣名間鄉竹圍村竹圍巷38
      號，除據被告於警詢時陳述明確外，並有被告之個人基本
      資料查詢結果附卷可參（見99年度偵字第2996號卷第37頁
      ），固可認其住居所並非屬於原審法院管轄範圍。又本案
      機車係被害人楊佳培在南投縣名間鄉○○村○○街202 號
      前遭竊，該贓車係王惠宗騎乘在南投縣南投市○○○路22
      號前為警查獲，則犯罪地、結果地均在南投，亦非在原審
      管轄區域內等情，亦堪認定。
（二）惟，被告因另案在法務部矯正署臺北監獄執行，執行期間
      係自100年1月4日移入該監起，至101年8 月19日縮刑終結
      日止，有被告之法務部完整矯正簡表一份在卷可稽（見10
      0年度偵字第15055號卷第14頁），是被告於上開期間因案
      執行之機關應為臺北監獄無訛。被告雖於100年5月18日起
      至100年6月28日止，經本院臺中分院借提並寄押在法務部
      矯正署臺中監獄等情，有本院臺中分院於100年5月10日出
      具之100中分鎮刑盈100上易622字第05772號函、同院於10
      0年6月17日出具之100中分鎮刑盈100上易622字第07491號
      函暨附件可資佐證，然此僅是「借提暫押」，而非「移監
      」，揆諸前揭說明，被告於100年5月18日起至100年6月28
      日止僅係暫離法務部矯正署臺北監獄，並未經法務部矯正
      署臺北監獄移監解交法務部矯正署臺中監獄執行而除其名
      籍，當不可認該法務部矯正署臺北監獄已非被告許清華之
      所在地。是原審為管轄錯誤之判決，自嫌率斷，檢察官提
      起上訴執以指摘原判決不當，非無理由，為顧及被告之審
      級利益，應由本院將原判決撤銷，發回原審，另為適法之
      判決，並不經言詞辯論為之。
五、據上論斷，應依刑事訴訟法第369條第1 項但書、第372條，
    判決如主文。
中    華    民    國   100    年    9     月    30    日
            刑事第十四庭  審判長法  官  陳志洋
                                法  官  梁耀鑌
                                法  官  遲中慧
以上正本證明與原本無異。
不得上訴。
                                書記官  陳泰寧
中    華    民    國   100    年    9     月    30    日